臺灣高等法院刑事裁定
111年度毒抗字第9號
抗  告  人 
即  被  告  孫招順


上列抗告人因違反毒品危害防制條例案件，經檢察官聲請送觀察
、勒戒，不服臺灣桃園地方法院中華民國110年11月30日裁定（1
10年度毒聲字第1980號），提起抗告，本院裁定如下：
    主  文
抗告駁回。                                             
    理  由
一、抗告意旨略以：依毒品危害防制條例第24條規定及立法目的
    ，毒品戒癮治療實施辦法及完成治療認定標準，選擇施用對
    項、內容方式與執行之醫療機構，係採行觀察勒戒與緩起訴
    之戒癮治療並行之雙軌模式，另觀察勒戒與緩起訴之戒癮治
    療同屬戒癮治療，應考量抗告人之立場及意願，抗告人經營
    汽車修理為業，民國95年4月結婚並育有1子1女，配偶患有
    憂鬱及恐慌症，且家庭經濟皆由抗告人為主要來源，抗告人
    施用毒品固屬不當，但深感後悔，並決心戒毒，同意為戒癮
    治療，依前開規定立法意旨，檢察官及原審均未考量前情，
    如抗告人為觀察勒戒，更引起家庭生活經濟來源短缺，家庭
    成員無人照顧，抗告人事業因而中止，更引起另一社會問題
    ，請將原裁定撤銷發回，或准抗告人緩起訴之戒癮治療云云
    。
二、檢察官聲請意旨略以：被告甲○○基於施用第二級毒品之犯意
    ，於110年8月25日上午8時許，在桃園市○鎮區○○路○○0段000
    號之汽車修理店內，以置入玻璃球燒烤後吸食煙霧之方式，
    施用甲基安非他命1次，嗣於110年8月26日凌晨2時25分許經
    警採集尿液送驗，結果呈甲基安非他命陽性反應。爰此聲請
    裁定將被告送勒戒處所觀察、勒戒。
三、按犯毒品危害防制條例第10條之罪者，檢察官應聲請法院裁
    定，或少年法院（地方法院少年法庭）應先裁定，令被告或
    少年入勒戒處所觀察、勒戒，其期間不得逾2月，毒品危害
    防制條例第20條第1項定有明文。次按毒品危害防制條例第2
    4條修正施行後所定之多元附條件緩起訴處分，並不限於「
    附命緩起訴」，且撤銷緩起訴處分後，亦應由檢察官依法繼
    續偵查或起訴，與修正前所定之「依法追訴」不同，則緩起
    訴處分之效力與曾受「觀察、勒戒或強制戒治」之處遇已無
    法等同視之。又「附命緩起訴」戒癮治療之執行，係以社區
    醫療（機構外醫療體系）處遇替代監禁式治療，使施用毒品
    者得繼續正常家庭及社會生活，尚非集中於勒戒處所，受監
    所矯正、管理，仍難脫其「收容」或「處罰」外觀者，所可
    比擬，於機構外之戒癮治療難達其成效時，再施以機構內之
    強制處遇，亦屬循序漸進之合理矯正方式，而有改採否定說
    的必要。因此「附命緩起訴」之被告縱使完成「戒癮治療」
    ，難認得與觀察、勒戒或強制戒治「已執行完畢」之情形等
    同視之。倘其施用毒品犯行距最近1次「觀察、勒戒或強制
    戒治」執行完畢釋放後已逾3年，縱係於完成戒癮治療3年內
    再犯，仍應依修正後毒品條例第20條第1項、第2項規定進行
    「觀察、勒戒或強制戒治」程序，不得逕行起訴，最高法院
    110年度台上字第2096號判決意旨可資參照。參酌毒品危害
    防制條例第20條之立法理由，施用毒品者未完成「附命緩起
    訴」之戒癮治療，緩起訴處分後經撤銷，其緩起訴處分並未
    完成，自不得解為等同「觀察、勒戒」之處遇已完成，即不
    得認其事實上已接受等同「觀察、勒戒或強制戒治」執行完
    畢釋放之處遇，自無從依此起算3年之再犯期間。
四、經查：
　㈠被告於上開時、地施用甲基安非他命之事實，業據被告於警
    詢、偵查中坦承不諱（見毒偵影卷第26、83、84頁），且其
    於查獲時為警採集之尿液檢體，經送台灣檢驗科技股份有限
    公司以免疫分析法及氣相層析質譜儀法、液相層析串聯質譜
    儀法為檢驗結果，呈安非他命、甲基安非他命陽性反應，有
    桃園市政府警察局楊梅分局真實姓名與尿液、毒品編號對照
    表、台灣檢驗科技股份有限公司濫用藥物實驗室-台北濫用
    藥物檢驗報告在卷可稽（見毒偵影卷第47、101頁）。又查
    依毒品檢驗學上之常規，尿液中含毒品成分反應所使用之檢
    驗方法，對於受檢驗者是否確有施用毒品行為之判斷，在檢
    驗學常規上恆有絕對之影響。以酵素免疫分析或薄層定性分
    析等方式為初步篩檢者，因具有相當程度偽陽性之可能，如
    另以氣（液）相層析、質譜分析等較具公信力之儀器為交叉
    確認，因出現偽陽性反應之機率極低，足據為對涉嫌人不利
    之認定（最高法院97年度台上字第2016號判決同此見解），
    是被告上開尿液既呈第二級毒品甲基安非他命陽性反應，則
    其確於前開時間，施用第二級毒品甲基安非他命犯行1次，
    是被告之自白核與事實相符，其施用第二級毒品甲基安非他
    命之犯行，可以認定。
  ㈡被告前因施用毒品案件，經送觀察勒戒後，認無繼續施用毒
    品之傾向，於102年5月9日執行完畢釋放出所，有本院被告
    前案紀錄表、矯正簡表附卷可稽，是本件被告所為前揭施用
    甲基安非他命行為，距其最近一次因犯施用毒品罪經觀察勒
    戒執行完畢釋放之日即102年5月9日已逾3年，依上開說明，
    即應再令觀察、勒戒。又被告另涉毒品危害防制條例案件，
    經臺灣桃園地方檢察署檢察官以110年度他字第5298號偵查
    中，有刑案資料查註紀錄表在卷可憑，則檢察官依相關卷證
    資料本其裁量權，認被告已有不適合為附命完成戒癮治療之
    緩起訴處分之情形，而聲請原審裁定將被告送勒戒處所觀察
    、勒戒，於法有據。
  ㈢本院審核上開卷證資料，認原審依檢察官之聲請，裁定抗告
    人施用第二級毒品，應送勒戒處所觀察、勒戒，經核並無不
    合。抗告人並未提出任何證據證明其係於犯罪未發覺前，已
    自動向行政院衛生署指定之醫療機構請求治療，自無毒品危
    害防制條例第21條第1項規定適用之餘地。又毒品危害防制
    條例第24條規定，檢察官是否給予被告戒癮治療之機會，屬
    檢察官之職權，是本件檢察官未依毒品危害防制條例第24條
    ，改以緩起訴處分方式轉介毒品施用者前往醫療院所治療即
    「檢察官依職權給予被告為附命完成戒癮治療之緩起訴處分
    」，此非本院所得審酌之事項，併予說明。 
  ㈣綜上，本件抗告意旨主張前揭情狀，請求改以戒癮治療等情
    ，並非可免除觀察、勒戒之法定事由。本件抗告為無理由，
    應予駁回。　　　　
據上論斷，應依刑事訴訟法第412條，裁定如主文。
中　　華　　民　　國　　111 　年　　1 　　月　　5 　　日
                  刑事第十七庭  審判長法　官  鄭水銓 
                                      法　官  姜麗君
                                      法　官  黃雅芬
以上正本證明與原本無異。
不得再抗告。
                                      書記官  鄭雅云
中　　華　　民　　國　　111 　年　　1 　　月　　6 　　日